【裁判字號】    95,簡上,1009
【裁判日期】    951208
【裁判案由】    違反動產擔保交易法
【裁判全文】
臺灣高雄地方法院刑事判決            95年度簡上字第1009號
    上  訴  人
    即  被  告  乙○○
上列上訴人因違反動產擔保交易法案件，不服臺灣高雄地方法院
高雄簡易庭民國95年6 月23日95年度簡字第3678號第一審簡易判
決（聲請簡易判決處刑書案號：臺灣高雄地方法院檢察署95年度
偵字第9750號），提起上訴，本院判決如下：
    主  文
原判決撤銷。
乙○○動產擔保交易之債務人，意圖不法之利益，將標的物遷移
，致生損害於債權人，處有期徒刑貳月，如易科罰金，以佰元
折算壹日。
    事  實
一、乙○○於民國93年9 月24日，以動產擔保交易動產抵押之方
    式，以其所有車牌號碼QT─2073號自小客車（下稱本件自小
    客車），向台新國際商業銀行股份有限公司（下稱台新銀行
    ）借貸新臺幣（下同）37萬元，為動產擔保交易之債務人，
    雙方約定自93年10月24日起至97年9 月24日止，共分48期給
    付本息，每月為1 期，每期付款9835元，標的物存放地點為
    乙○○之住所即高雄市○鎮區○○街43號4 樓處（下稱本件
    處所），在貸款本息未付清之前，不得任意遷移或為其他處
    分。詎乙○○意圖為自己不法之利益，於貸款後僅繳納11期
    分期款，自94年9 月24日起即拒不付款，並未將本件自小客
    車置於本件處所而遷移他處，致台新銀行覓車無著受有損害
    。
二、案經台新銀行告訴臺灣高雄地方法院檢察署檢察官偵查並聲
    請簡易判決處刑。
    理  由
壹、程序事項：
一、按被告以外之人於審判外之陳述，雖不符前4 條之規定，而
    經當事人於審判程序同意作為證據，法院審酌該言詞陳述或
    書面陳述作成時之情況，認為適當者，亦得為證據。當事人
    、代理人或辯護人於法院調查證據時，知有第159 條第1項
    不得為證據之情形，而未於言詞辯論終結前聲明異議者，視
    為有前項之同意，刑事訴訟法第159 條之5 定有明文。立法
    意旨在於傳聞證據未經當事人之反對詰問予以核實，原則上
    先予排除，惟若當事人已放棄詰問或未聲明異議，基於證據
    資料愈豐富，愈有助於真實發現之理念，且強化言詞辯論主
    義，法院自可承認該傳聞證據例外擁有證據能力。經查：證
    人即告訴代理人王智弘於警詢之陳述，被告同意作為證據（
    見95年9 月7 日準備程序筆錄第2 頁），本院審酌上開筆錄
    作成時，應無人情施壓或干擾，亦無不當取供之情形，認為
    以之作為本案之證據亦屬適當，依上開說明，認證人王智弘
    於警詢之陳述得為證據。
貳、實體事項：
一、訊據被告乙○○對於上開事實均坦承不諱，核與證人王智弘
    於警詢之陳述相符，此外，復有車輛動產抵押契約書、高雄
    市監理處動產擔保交易登記證明書、汽（機）車過戶登記書
    、車輛新領牌照登記書、台新銀行汽車貸款申請書、存證信
    函、外訪報告單、帳戶還款明細查詢畫面各1 份附卷可查（
    見94年度他字第6524號卷第3 至14頁），堪信被告之自白與
    事實相符，本件被告乙○○之犯行，事證明確，洵堪認定，
    應依法論科。
二、按94年2 月2 日修正公布後刑法第2 條第1 項規定：「行為
    後法律有變更者，適用行為時之法律。但行為後之法律有利
    於行為人者，適用最有利於行為人之法律」。而此係為規範
    行為後法律變更所生新舊法律比較適用之準據法（最高法院
    95年度第8 次刑事庭會議參照）。經查：本件新舊法比較適
    用之結果如附表所示，經比較之結果應適用被告行為時即94
    年2 月2 日修正公布，95年7 月1 日施行前之刑法，合先敘
    明。（以下除有特別敘明，所指之刑法應為被告行為時之刑
    法）。
三、核被告乙○○所為係犯動產擔保交易法第38條「動產擔保交
    易之債務人，意圖不法之利益，將標的物遷移，致生損害於
    債權人」罪。原審以事證明確，被告犯行堪以認定，而依被
    告係動產擔保交易之債務人，意圖不法之利益，將標的物出
    質，致生損害於債權人罪名予以論罪科刑，固非無見，然查
    ：本件自小客車典當時間係94年3月1日，而被告於93年11月
    15日即入監服刑，此分別有高雄市當鋪商業同業公會流當證
    明書、台灣高等法院被告前案記錄表各1 份在卷可查，則本
    件自小客車非由被告本人出質，而卷內並無事證足資認定本
    件自小客車係經由被告同意授權而出質，原審論罪理由自有
    可議之處，自應由本院合議庭將原審判決予以撤銷改判。上
    訴人即被告乙○○上訴理由略以：本件自小客車典當時間正
    值入獄服刑之際，非由其本人將該車出質，被告甫出獄不久
    ，目前經濟困難，無法償還債權人款項，原審判刑過重，請
    求輕判云云。惟查，本件自小客車雖無證據證明係由被告同
    意出質，然被告於本院審理中坦承本件自小客車從未放過戶
    籍地，被告亦未曾住過戶籍地等語（見本院95年11月21日審
    判筆錄第5 頁），本院認縱使無證據足資認定被告將本件自
    小客車出質，然被告行為亦該當將本件自小客車遷移致債權
    人受有覓車無著損害，被告上訴意旨，雖無理由，然原審既
    有上開可議之處，本院仍應撤銷原判決。本院審酌被告違反
    動產擔保交易法，破壞社會經濟秩序，迄今未與告訴人和解
    ，犯後坦承遷移犯行，態度尚可等一切情狀，仍量處第一審
    所處如主文所示之刑，並諭知易科罰金之折算標準，以示懲
    儆。
據上論斷，應依刑事訴訟法第455 條之1 第1 項、第3 項、第36
9 條第1 項、第364 條、第299 條第1 項前段，動產擔保交易法
第38條，94年2 月2 日修正公布，95年7 月1 日施行後之刑法第
2 條第1 項、94年2 月2 日修正公布，95年7 月1 日施行前之刑
法第11條前段、第41條第1 項前段，罰金罰鍰提高標準條例第1
條前段、廢止前同條例第2 條，判決如主文。
本案經檢察官甲○○到庭執行職務。
中    華    民    國    95    年    12    月    8     日
                  刑事第二庭    審判長法  官  邱永貴
                                      法  官  楊筑婷
                                      法  官  何佩陵
以上正本證明與原本無異。
不得上訴。
中    華    民    國    95    年    12    月    8     日
                                      書記官  張家瑜
附錄本判決論罪科刑法條全文
動產擔保交易法第38條
動產擔保交易之債務人，意圖不法之利益，將標的物遷移、出賣
、出質、移轉、抵押或為其他處分，致生損害債權人者，處 3年
以下有期徒刑、拘役或科或併科6,000 元以下之罰金。
附表：
┌───────┬────────┬────────┬───┬────────┬────┐
│比較項目      │行為時法        │裁判時法        │比較  │比較理由        │比較結果│
│              │                │                │依據  │                │何者對行│
├───────┼────────┼────────┼───┼────────┼────┤
│罰金刑最低度  │94年2 月2 日修正│94年2 月2 日修正│94年2 │舊法為銀元1 元（│以被告行│
│              │公布，於95年7 月│公布，於95年7 月│月2日 │即新台幣3 元），│為時之法│
│              │1 日施行之前刑法│1 日施行之後刑法│修正公│至新法則提高為新│律對被告│
│              │第33條第5 款規定│第33條第5 款規定│布，95│台幣1 千元。    │較有利。│
│              │：「罰金：1 元以│：「罰金：新臺幣│年7 月│                │        │
│              │上」。（罰金罰鍰│1 千元以上，以百│1 日施│                │        │
│              │提高標準條例第1 │元計算之」。    │行後之│                │        │
│              │條僅調高罰金上限│                │刑法第│                │        │
│              │並未提高罰金最低│                │2條 第│                │        │
│              │度刑）          │                │1項   │                │        │
├───────┼────────┼────────┼───┼────────┼────┤
│罰金刑之加減例│94年2 月2 日修正│94年2 月2 日修正│94年2 │『罰金刑最高度加│以被告行│
│              │公布，95年7 月1 │公布，95年7 月1 │月2日 │重之結果相同；最│為時之法│
│              │日施行前之刑法第│日施行後之刑法第│修正公│低度加重之結果，│律對被告│
│              │68條：「... 罰金│67條：「... 罰金│布，95│行為時法仍係銀元│較有利。│
│              │加減者，僅加減其│加減者，其最高度│年7 月│1 元（新台幣3元 │        │
│              │最高度」。      │及最低度同加減之│1 日施│），裁判時法則為│        │
│              │                │」。            │行後之│新台幣1 千5 百元│        │
│              │                │                │刑法第│                │        │
│              │                │                │2條 第│                │        │
│              │                │                │1項   │                │        │
├───────┼────────┼────────┼───┼────────┼────┤
│易科罰金      │94年2 月2 日修正│94年2 月2 日修正│94年2 │易科罰金折算標準│於易科罰│
│              │公布，95年7 月1 │公布，95年7 月1 │月2日 │由銀元300 元即新│金時，以│
│              │日施行前之刑法第│日施行後之刑法第│修正公│臺幣900 元，提高│被告行為│
│              │41 條 第1 項前段│41 條 第1 項前段│布，95│為以新臺幣1000元│時之法律│
│              │：              │：              │年7 月│、2000 元 或3000│對被告較│
│              │犯最重本刑為5 年│犯最重本刑為年以│1 日施│元折算1 日。    │有利。  │
│              │以下有期徒刑以下│下有期徒刑以下之│行後之│                │        │
│              │之刑之罪，而受6 │刑之罪，而受6 個│刑法第│                │        │
│              │個月以下有期徒刑│月以下有期徒刑或│2條 第│                │        │
│              │或拘役之宣告…得│拘役之宣告者，得│1項   │                │        │
│              │以（銀元，下同）│以新臺幣1000元、│      │                │        │
│              │元以上3 元以下折│2000元或300 0 元│      │                │        │
│              │算1 日，易科罰金│折算日，易科罰金│      │                │        │
│              │。              │。              │      │                │        │
│              │95年5 月17日修正│95年5 月17日修正│      │                │        │
│              │公布前之罰金罰鍰│公布後之罰金罰鍰│      │                │        │
│              │提高標準條例第2 │提高標準條例第2 │      │                │        │
│              │條：依刑法第41條│條：            │      │                │        │
│              │易科罰金…就其原│刪除。          │      │                │        │
│              │定數額提高為10倍│                │      │                │        │
│              │折算1 日；法律所│                │      │                │        │
│              │定罰金數額未依本│                │      │                │        │
│              │條例提高倍數，或│                │      │                │        │
│              │其處罰法條無罰金│                │      │                │        │
│              │刑之規定者，亦同│                │      │                │        │
│              │。              │                │      │                │        │
├───────┼────────┼────────┼───┼────────┼────┤
│綜合比較之結果│行為時法即94年2 月2 日修正公布，95年7月1日施行前之刑法較有利被告      │
└───────┴───────────────────────────────────┘


司法院資訊處製作；財團法人民間司法改革基金會備份。
